【裁判字號】    98,訴,168
【裁判日期】    980605
【裁判案由】    妨害電腦使用
【裁判全文】
臺灣臺北地方法院刑事判決               98年度訴字第168號
公  訴  人  臺灣臺北地方法院檢察署檢察官
被      告  丙○○
上列被告因妨害電腦使用案件，經檢察官聲請逕以簡易判決處刑
（97年度偵字第13738 號），本院認不宜逕以簡易判決處刑，改
適用通常程序審理，判決如下：
    主  文
丙○○無罪。
    理  由
一、公訴意旨略以：被告丙○○自民國92年5月14日起至95年6月
    1 日止，受僱於告訴人華南產物保險股份有限公司（設臺北
    市○○區○○路1段176號4 樓，下稱華南產險公司），擔任
    該公司營業一部之營業人員，嗣被告於離職後，已無權限查
    詢告訴人公司之客戶資料，竟於96年10月14日，未經告訴人
    公司臺北縣分公司（設臺北縣板橋市○○路○ 段31號18樓）
    營業人員丁○○之同意，在不詳地點，無故輸入丁○○之電
    腦帳號及密碼，登入告訴人公司電腦e 化服務系統，查詢並
    列印取得告訴人公司之保戶即被保險人乙○○之汽車保險資
    料，進而於同年11月7 日傳真與乙○○並詢問是否續保，經
    乙○○向告訴人公司反應其個人資料疑似外洩，告訴人公司
    始知上情。因認被告涉犯刑法第358 條侵入他人電腦及同法
    第359條無故取得他人電腦之電磁紀錄等罪嫌。
二、按犯罪事實應依證據認定之，無證據不得認定犯罪事實；又
    不能證明被告犯罪者，應諭知無罪之判決，刑事訴訟法第15
    4條第2項、第301條第1項分別定有明文。又事實之認定，應
    憑證據，如未能發現相當證據，或證據不足以證明，自不能
    以推測或擬制之方法，為裁判基礎；且認定犯罪事實所憑之
    證據，雖不以直接證據為限，間接證據亦包括在內，然而無
    論直接證據或間接證據，其為訴訟上之證明，須於通常一般
    之人均不致有所懷疑，而得確信其為真實之程度者，始得據
    為有罪之認定，倘其證明尚未達到此一程度，而有合理之懷
    疑存在，無從使事實審法院得有罪之確信時，即應由法院為
    諭知被告無罪之判決，有最高法院40年台上字第86號、76年
    台上字第4986號判例可資參照。
三、檢察官起訴意旨認被告丙○○涉犯上開罪嫌，無非以告訴人
    華南產險公司之指訴，並提出該公司客戶即被保險人乙○○
    之汽車保險基本資料列印傳真影本1 紙（其上有被告任職明
    台產物保險股份有限公司〈下稱明台產險公司〉之名片影本
    ，且下方自動帶出告訴人公司電腦e 化服務系統路徑網址及
    列印日期，見97年度他字第2665號卷第3 頁）、外部IP位址
    登入清冊1 份（見同上卷第31至31頁），及證人丁○○於檢
    察官訊問時證述伊沒有在告訴人公司辦公室以外之處所利用
    電腦登入告訴人公司電腦e 化服務系統等語，為其所憑之論
    據。訊據被告固不否認其自92年5月14日起至95年6月1 日止
    ，受僱於告訴人公司擔任營業人員，及其於離職後，曾於96
    年10、11月間，擔任明台產險公司之業務員，並於96年10月
    間，將告訴人公司之保戶即被保險人乙○○之汽車保險資料
    提供與乙○○並訊問是否續保之事實，惟堅決否認有何上開
    犯嫌，辯稱：伊任職告訴人公司時即已取得被保險人乙○○
    之汽車保險資料，並將書面資料及其名片寄給乙○○而非傳
    真，伊取得之資料並無路徑網址及列印日期，伊任職告訴人
    公司時，公司同事間會互相幫忙查詢資料，伊不認識丁○○
    ，離職後亦無侵入告訴人公司電腦取得資料等語。
四、經查：
  (一)經本院於準備程序期日，命證人即告訴人公司電腦e 化服務
    系統之維護人員柯少堂當庭利用電腦網際網路，以外部方式
    連結告訴人公司網站，並以丁○○之經手人代號（002119）
    、密碼登入該公司電腦e 化服務系統，在「出單日期」選項
    中輸入95年10月7 日至95年10月31日，再點選「汽車保險」
    及「依起保日排序」之彙總方式，即顯示該期間內之汽車保
    險保單資料，經點選「乙○○」選項後，立即顯示被保險人
    乙○○之汽車保險資料，將「被保險人基本資料」欄位至「
    批單明細」欄位之資料內容反白列印後，即可列印出與告訴
    人公司提出之前揭被保險人乙○○汽車保險資料相同內容之
    書面，且下方自動帶出告訴人公司電腦e 化服務系統路徑網
    址及列印日期2009/4/17等情，有本院98年4月17日準備程序
    筆錄1紙及當庭列印資料7紙在卷可按。是告訴人公司提出之
    前揭被保險人乙○○汽車保險資料，係經人於96年10月14日
    ，利用電腦網際網路之方式，登入告訴人公司電腦e 化服務
    系統，取得被保險人乙○○之汽車保險資料後，將其內容反
    白列印而取得之事實，固堪認定。
  (二)告訴人公司客戶即被保險人乙○○之汽車保險，其生效日為
    95年10月31日一情，有告訴人公司提出之前揭被保險人乙○○汽車保險資料傳真影本在卷可按，應可據此推知該汽車保
    險之到期日為96年10月30日無疑。又該汽車保險之到期日前
    1 日之夜間，有自稱為明台產險公司之人前往乙○○之住處
    按電鈴，向乙○○告以其汽車保險即將到期，並詢問乙○○
    是否續保，乙○○以時間太晚予以拒絕而未開門，且乙○○
    未曾見過被告，並未收受前揭傳真資料，亦無收到被告任職
    明台產險公司之名片一節，業經證人乙○○於本院審理時結
    證甚詳，難認告訴人公司提出之前揭被保險人乙○○之汽車
    保險資料列印傳真影本1紙，係由被告交付乙○○甚明。
  (三)質之證人即告訴人公司臺北縣分公司營業人員丁○○於檢察
    官訊問及本院審理時證稱伊無授權他人查詢客戶乙○○之資
    料，亦未發現有人使用其帳號、密碼有或不正常之登入情形
    ，伊不認識被告，與被告並無交情，未曾將其經手人代號及
    密碼告知被告等語，另證人即告訴代理人甲○○亦於本院審
    理時證稱證人丁○○在告訴人公司臺北縣分公司任職，地點
    在臺北縣板橋市等語。堪認丁○○與被告素不相識，2 人任
    職告訴人公司之辦公地點迥異，證人丁○○亦未曾將其經手
    人代號、密碼告知被告，其2 人並無任何交集，依常理判斷
    ，被告應無知悉丁○○之經手人代號及密碼之機會，是被告
    是否利用電腦網際網路，以輸入丁○○之經手人代號、密碼
    之方式，取得被保險人乙○○之汽車保險資料，誠屬可疑。
  (四)雖證人丁○○亦證稱其並未在公司以外之處所自外部電腦登
    入告訴人公司電腦e化服務系統等語，為不足推認係被告登
    入，又證人丁○○雖另稱告訴人公司提出之前揭被保險人乙○○汽車保險資料列印傳真影本1 紙，係福斯汽車之業務員
    高全達交與伊，並向伊稱係乙○○所交付等語，然乙○○並
    未自被告處收受上開資料，業如前述，則證人丁○○上開陳
    述，既與證人乙○○之陳述歧異，經審酌證人丁○○對於該
    等事項，並非親身經歷之人，故其所為上開陳述尚難逕予採
    信。
  (五)觀之告訴人公司提出之前揭被保險人乙○○之汽車保險基本
    資料列印傳真影本1紙及外部IP位址登入清冊1份，可知96年
    10月14日以外部電腦利用網際網路之方式，登入告訴人公司
    電腦e 化服務系統而查詢被保險人乙○○之汽車保險資料之
    人，所使用之IP位址為61.219.36.15，經本院函詢中華電信
    股份有限公司當日使用該IP位址之使用人相關資料，已逾3
    月保留期限而查無紀錄，此有該公司客服處二客服第七作業
    中心二客七作第00000000000號、第00000000000號回覆單各
    1 紙在卷可憑，既查無確切事證足認被告係使用該IP位址，
    利用電腦網際網路之方式，登入告訴人公司電腦e 化服務系
    統，尚難逕以告訴人提出之被保險人乙○○之汽車保險基本
    資料列印傳真影本1 紙，其上有被告任職明台產險公司之名
    片影本，遽為不利於被告事實之認定。
  (六)綜上所述，既查無積極證據足認被告有何無故輸入丁○○之
    電腦帳號及密碼，登入告訴人公司電腦e 化服務系統，查詢
    並列印取得告訴人公司之保戶即被保險人乙○○之汽車保險
    資料之行為，應認其罪嫌尚有不足。
五、此外，復查無積極證據足認被告有何上開犯嫌，是檢察官所
    舉事證，尚不足以證明被告犯罪，揆諸前揭說明，應諭知被
    告無罪之判決。
據上論斷，應依刑事訴訟法第452條、第301條第1 項，判決如主
文。
本案經檢察官郭昭吟到庭執行職務
中    華    民    國    98    年    6     月    5     日
                  刑事第十八庭  審判長法  官  胡宗淦
                                      法  官  林芳華
                                      法  官  彭慶文
上正本證明與原本無異。
如不服本判決應於收受送達後10日內向本院提出上訴書狀，並應
敘述具體理由；其未敘述上訴理由者，應於上訴期間屆滿後20日
內向本院補提理由書（均須按他造當事人之人數附繕本）「切勿
逕送上級法院」。告訴人或被害人如對於本判決不服者，應具備
理由請求檢察官上訴，其上訴期間之計算係以檢察官收受判決正
本之日期為準。
                                      書記官  陳怡君
中    華    民    國    98    年    6     月    5     日


司法院資訊處製作；財團法人民間司法改革基金會備份。
